【裁判字號】    89,小上,69
【裁判日期】    890804
【裁判案由】    確認管理費不存在
【裁判全文】
臺灣臺中地方法院民事判決                八十九年度小上字第六九號
    上  訴  人  甲○○
    訴訟代理人  陳聰明
    被上訴人    大墩一期國民住宅社區委員會
                            住.
    法定代理人  周文庭      住.
右當事人間確認管理費債權不存在事件，上訴人對於民國八九年六月十五日本院臺中
簡易庭所為第一審之判決（八十九年度中小字第七八五號）提起上訴，本院判決如左
：
    主      文
上訴駁回。
第二審訴訟費用新台幣參佰貳拾玖元由上訴人負擔。
    理      由
一、按對於小額程序之第一審裁判之上訴或抗告，非以其違背法令為理由，不得為之
    。又上訴狀內應記載上訴理由，表明（１）原判決所違背之法令及具體內容。（
    ２）依訴訟資料可認為原判決有違背法令之具體事實。民事訴訟法第四百三十六
    條之二十四第二項、同條之二十五，分別定有明文。又依上訴意旨足認上訴無理
    由者，得不經言詞辯論為第二審判決，民事訴訟法第四百三十六條之二十九條亦
    定有明文。又所謂判決有違背法令，乃指判決不適用法規或適用不當，亦為同法
    第四百六十八條所明定，且此亦為小額事件之上訴程序所準用（民事訴訟法第四
    百三十六條之三十二第二項參照）。
二、上訴意旨略以：原審判決上訴人敗訴之理由，不外乎拍賣公告內容所揭「積欠管
    理費由拍定人負擔」之告示，已為買賣契約之條款，應買人當受其約束，實無事
    後拒絕之理，惟查：（一）法院之拍賣雖為買賣之一種，但與通俗之買賣交易行
    為究竟有別，其係依公權力強行介入交易之行為，僅為債務人代理程序上之行為
    ，積欠管理費屬實體上之爭議，非執行法院之權限，執行法院僅能就程序審理，
    何能侵越權限，擅自作主，強為主張？即令被上訴人有追償管理費之權利，亦將
    由其向拍定人為請求，絕非執行法院所能得而主張，因此該公告內容已逾執行法
    院權限，依法當不生效力。（二）上訴人於民國（下同）八九年五月間向鈞院陳
    情指稱執行法院數年來越權違失之情事，並經鈞院院務會議作成議決，廢棄上開
    公告內容不再援用，並於即日生效。依民法第一一四條規定，法律行為經撤銷者
    ，視為自始無效，拍賣公告內容為買賣交易行為之一部分，該部分既經撤銷，視
    為自始無效，上訴人即不受該等公告內容之拘束等語。
三、本件上訴人提出上訴固已提出民事訴訟法第四百三十六條之二十五條第二款之具
    體事實，應認已為合法之上訴。惟查：
（一）本件上訴人主張其於本院八十八年度民執寅字第一四三六二號強制執行拍賣程
      序中，拍定買受訴外人林志龍所有坐落台中市○○路○段二一之八號五樓房屋
      （以下稱系爭房屋），該屋為大墩一期之國宅，被上訴人則為該社區之住戶管
      理委員會。林志龍自八十六年十二月起至八十九年四月止，共積欠被上訴人一
      萬七千四百元之管理費，按使用者付費之原則，理當由林志龍負擔前開費用，
      詎被上訴人於林志龍積欠長達兩年之期間，怠於請求，卻於上訴人拍定後，一
      味向上訴人請求林志龍所積欠之費用，惟被上訴人之管理費請求權屬其與林志
      龍間之一般債權關係，不當然隨同系爭房屋之所有權移轉，上訴人與林志龍並
      未訂有債務承擔契約，自無承擔此債務之理，爰於原審聲明確認被上訴人對上
      訴人之一萬七千四百元之債權不存在。
（二）原審調閱本院八十八年度民執寅字第一四三六二號強制執行卷宗核閱結果，本
      院八十九年三月十四日就系爭房屋所為之拍賣公告附表第四點業已載明：「本
      件拍賣之標的物如有積欠所屬公寓大廈之公共基金（如管理費等），應由拍定
      人負擔，拍定人應自行查明其有無欠費及金額之多寡」，且執行法院依照該次
      公告於八十九年四月五日在本院投標室公開拍賣後，由上訴人得標，此有拍賣
      公告及拍賣不動產筆錄附於該卷可稽。是原審認為本件上訴人於知悉拍賣公告
      所載之事項後，仍於拍賣程序中予以投標，基於私法自治、契約自由之原則，
      應認其於投標時即接受該拍賣公告內容為買賣契約之條款，而為承擔前手所積
      欠公共基金之意思表示，並應受該條款之拘束。
（三）按強制執行法上之拍賣，應解為買賣之一種，即以拍定人為買受人，以拍賣機
      關代替債務人立於出賣人之地位，因強制執行之拍賣，而買受該標的物者，不
      能謂非因法律行為而受讓，至於法院拍賣公告所載之事項於拍定後，當屬買賣
      契約之內容。執行法院既然立於出賣人之地位，抑或立於債務人代理人之地位
      ，即有權訂定出賣之價金及出賣條件，系爭房屋拍賣公告既已載明「本件拍賣
      之標的物如有積欠所屬公寓大廈之公共基金（如管理費等），應由拍定人負擔
      ，拍定人應自行查明其有無欠費及金額之多寡」，本件上訴人於知悉拍賣公告
      所載之事項後，仍於拍賣程序中予以投標，基於私法自治、契約自由之原則，
      應認其於投標時即接受該拍賣公告內容為買賣契約之條款，而為承擔前手所積
      欠公共基金之意思表示，上訴人自應受該契約條款之拘束。
（四）至於上訴人主張於八九年五月間向本院陳情指稱執行法院數年來越權違失之情
      事，並經鈞院院務會議作成議決，廢棄上開公告內容不再援用，並於即日生效
      等情。查，依原審卷所附上訴人提出之本院八十九年六月三日（八九）中院洋
      文字第一二二八號函：「按拍賣不動產應由執行法院先期公告，前項公告應載
      明不動產之所在地、種類、實際狀況、占有使用情形及其應記明之事項。強制
      執行法第八十一條第一項、第二項第一款定有明文。本院不動產拍賣公告第十
      一項載明拍賣之不動產如係公寓大廈，依公寓大廈管理條例第二十四條規定，
      區分所有權人之繼受人應繼受原區分所有權人依該條例或規約所定之一切權利
      義務。屬上開規定應記明之事項，以促承買人注意，於法並無不合。而有關債
      務人積欠之管理費，由何人負擔，應依該條例或規約所定，屬實體上之問題，
      如涉有爭執，宜循通常訴訟解決，非本院民事執行處程序所能審究。惟本院已
      請執行法官於不動產拍賣公告其他有關事項不宜記載『如有積欠管理費等公共
      基金由拍定人負擔』、『拍定人應注意公寓大廈條例等相關規定之權利義務』
      、『拍定人自行查明有無積欠管理費，並於辦理所有權移轉登記後始得占有使
      用』、『拍定人應自行查明有無積欠管理費等公共基金，並注意公寓大廈管理
      條例第二十一條以下之規定』或其他類似之語句，以維買受人之權益。」等語
      ，依上開函文，本院執行處雖於上訴人陳情後有作出相關之決定，惟其決定亦
      僅是建議執行法官於不動產拍賣公告其他有關事項不宜記載如有積欠管理費由
      拍定人負擔之明示或暗示性文字，非如有上訴人所指該等公告內容已經本院院
      務會議作成議決，廢棄上開公告內容不再援用等情。且依該函內容僅提到今後
      執行法院制作拍賣公告宜「不再援用」如有積欠管理費由拍定人負擔之明示或
      暗示性文字，並無有「撤銷」已制定之拍賣公告或已拍定之拍賣內容等意思在
      內，況且上訴人向本院執行處投標表示承買系爭房屋在先，本院執行處於上訴
      人陳情後作出相關之決定在後，本院執行處亦未對上訴人就系爭房屋之該部分
      拍賣條件有撤銷之意思表示，自不得溯及既往地認為拍定當時所定之拍賣條件
      已經撤銷，是上訴人所主張依民法第一一四條規定，該等拍賣公告內容既經撤
      銷，視為自始無效等情，應屬誤會。
（五）綜上所述，上訴人所指之上訴理由，顯無理由，爰不經言詞辯論，逕以判決駁
      回之。
四、據上論結，依民事訴訟法第四百三十六條之二十九條、第四百六十三條、第四百
    三十六條之三十二第二項、第七十八條，判決如主文。
中      華      民      國    八十九    年      八      月      四      日
                                  臺灣臺中地方法院民事第一庭
                                      審判長法  官  吳惠郁
                                            法  官  王金洲
                                            法  官  廖穗榛
右為正本係照原本作成
不得上訴
中      華      民      國    八十九    年      八      月      四      日
~B法院書記官


司法院資訊處製作；財團法人民間司法改革基金會備份。
